【裁判字號】    95,附民,64
【裁判日期】    950731
【裁判案由】    侵占損害賠償
【裁判全文】
臺灣高等法院臺南分院刑事附帶民事訴訟判決
原      告  駿達汽車股份有限公司
法定代理人  甲○○
訴訟代理人  侯永福  律師
被      告  乙○○
                    （現羈押於臺灣臺南看守所）
上列被告因侵占案件（本院95年度上易字第306號），原告提起
附帶民事訴訟，請求損害賠償，本院判決如下：
    主  文
被告應給付原告新台幣捌拾玖萬伍仟玖佰玖拾玖元，及自九十五
年七月十一日起至清償日止，按年息百分之五計算之利息。
    事  實
甲、原告方面：
一、訴之聲明：
    (一)被告應賠償原告新台幣（下同）895,999元，及自起訴狀
      繕本送達之翌日起至清償日止，按年息百分之五計算之利
      息。
    (二)訴訟費用由被告負擔。
    (三)願供擔保，請准宣告假執行。
二、事實上陳述略以：
（一）被告乙○○於民國（下同）90年12月1日起，受雇於原告
      公司擔任業務員職務，詎自93年7月7日起至同年11月2日
      止，利用其執行職務之便，將買受人黃瑩發等10人支付原
      告公司之購車定金、車款之一部（共計728,000元），侵
      占入己。並自93年9月30日起至同年12月8日止，將其經手
      之被保險人曾鍾竹菊等7人經由原告公司向泰安、富邦產
      物保險股份有限公司投保汽車保險所收取保險費（共計16
      7,999元），亦據為己用，總計被告侵占業務上所持有之
      車款及保險費共計895,999元，案經臺灣臺南地方法院以
      95年度易字第90號判決被告業務侵占罪，處有期徒刑10月
      在案，惟上開判決尚有違法之虞，業經原審檢察官上訴，
      刻於鈞院審理中。
（二）本件被告所犯業務侵占罪之行為，實已該當民法第184條
      侵權行為、同法第179條之不當得利之各該要件，是其應
      負賠償或返還其犯罪所得共計895,999元，爰求為判決如
      訴之聲明。
三、證據：援用刑事訴訟之證據。
乙、被告方面：
一、訴之聲明：原告之訴駁回。
二、事實上陳述略以：
（一）被告自進入原告公司上班時，公司即有要求被告投保誠信
      保險，保費是從每個月的薪水扣，所以原告可以向保險公
      司要求全額賠償，即無損害。
（二）承認原告所指上開被告之侵權行為事實，惟被告現無資力
      賠償原告所受之損害。
    理  由
一、對於上揭原告主張之事實，業經被告於本件審判程序中自認
    在案，且原告主張被告犯有業務侵占罪，業經本院以九十五
    年度上易字第三○六號刑事判決認定被告有罪在案，則依刑
    事訴訟法第五百條前段規定：「附帶民事訴訟之判決，應以
    刑事訴訟判決所認定之事實為據」，原告主張被告對其有侵
    權行為之事實，堪信為真實。
二、按因犯罪而受損害之人，於刑事訴訟程序中得提起附帶民事
    訴訟，對於被告請求回復其損害，刑事訴訟法第四百八十七
    條第一項定有明文。次按因故意或過失，不法侵害他人權利
    者，負損害賠償責任，民法第一百八十四條第一項前段定有
    明文。查被告確有侵占原告上開款項，已如上述，自屬侵權
    行為，依法須負損害賠償責任。原告據以請求，自屬有據。
三、被告雖抗辯稱：被告自進入原告公司上班時，公司即有要求
    被告投保誠信保險，保費是從每個月的薪水扣，所以原告可
    以向保險公司要求全額賠償，即無損害。且被告現亦無資力
    賠償原告云云。惟查：(一)原告就上開損害，是否選擇基於保
    險契約之法律關係向保險公司請求賠償，或基於侵權行為之
    法律關係向被告請求賠償，乃原告權利之行使問題，若其選
    擇前者，保險公司於給付原告賠償金額後，自得依保險法第
    五十三條第一項規定，代位行使原告對於被告之損害賠償請
    求權，是原告選擇後者行使權利自無不可。況原告之業務員
    陳泰璋於本院九十五年度上易字第三○六號刑事案件審理中
    證稱：至今保險公司尚未理賠，因本案刑事與民事尚未判決
    ，保險公司要看法院判決認定之金額，才願意理賠等情在卷
    ；(二)被告有無資力賠償，與有無侵權行為而有無義務賠償是
    兩回事，不能因無資力賠償而拒絕賠償。是其上開抗辯無理
    由。從而，原告基於侵權行為之法律關係，請求被告給付原
    告損害賠償捌拾玖萬伍仟玖佰玖拾玖元及自本件訴狀繕本送
    達被告翌日即九十五年七月十一日起至清償日止，按照法定
    利率即週年利率百分之五計算之遲延利息，為有理由，應予
    准許。而原告既獲勝訴判決，則其主張請求權競合，另依不
    當得利之法律關係，請求被告賠償上開損害，即毋庸加以審
    酌。
四、因本件訴訟標的價額未逾一百五十萬元，為不得上訴第三審
    之訴訟事件，經本院判決後即行確定，故原告陳明願供擔保
    准予假執行，本院認無諭知之必要。又訴訟費用並未在刑事
    訴訟法第四百九十一條準用之列，毋庸於判決中命當事人負
    擔，附此敘明。
五、據上論結，本件原告之訴為有理由，依刑事訴訟法第五百零
    二條第二項，判決如主文。
中    華    民    國    95    年    7     月    31    日
                  刑事第三庭    審判長法  官  陳義仲
                                      法  官  張世展
                                      法  官  陳顯榮
以上正本證明與原本無異。
不得上訴。
                                      書記官  陳嘉琍
中    華    民    國    95    年    7     月    31    日


司法院資訊處製作；財團法人民間司法改革基金會備份。
